【裁判字號】    97,交簡上,37
【裁判日期】    971203
【裁判案由】    過失傷害
【裁判全文】
臺灣嘉義地方法院刑事判決            97年度交簡上字第37號
上  訴  人  臺灣嘉義地方法院檢察署檢察官
被      告  甲○○
上列上訴人因被告過失傷害案件，不服本院嘉義簡易庭於民國97
年4月7日97年度嘉交簡字第236號第一審簡易判決（聲請簡易判
決處刑案號：96年度偵字第9023號），提起上訴，本院管轄之第
二審合議庭判決如下：
    主  文
原判決撤銷。
甲○○因過失傷害人，處有期徒刑伍月，如易科罰金，以新臺幣
壹仟元折算壹日，緩刑貳年。
    犯 罪 事 實
一、甲○○前因駕駛執照遭吊銷而無駕駛執照，竟於民國96年6
    月9日凌晨0時50分許，駕駛車牌號碼B9—3586號自用小客車
    ，沿嘉義縣中埔鄉○○村○○○○○路由東往西方向行駛，適
    行至該村頭埔4之16號前時，本應注意行車速度應依標誌（
    限速時速50公里）之規定，並應注意車前狀況，隨時採取必
    要之安全措施，而依當時之天候雨、夜間有照明、無障礙物
    、無缺陷、視距良好，復無不能注意之情事，竟仍疏未注意
    及此，適有同向乙○○所駕駛搭載陳仁欽之車牌號碼RO—88
    36號自用小貨車在前方，甲○○以超速之時速70公里，由後
    追撞乙○○所駕駛之自用小貨車，致陳仁欽受有頭部外傷併
    頭皮裂傷、左側胸壁挫傷、右膝挫傷之傷害（傷害部分未據
    告訴），乙○○則受有頭第六及七頸椎間創傷性滑脫，合併
    兩上肢輕癱等傷害。甲○○肇事後，於偵查犯罪職權之機關
    或公務員尚未查知車禍之肇事人前，向至現場處理之警員陳
    明，主動告知其為肇事人，並接受裁判。
二、案經乙○○訴由嘉義縣警察局中埔分局報告臺灣嘉義地方法
    院檢察署檢察官偵查後，聲請簡易判決處刑。
    理  由
壹、程序事項
一、按被告以外之人於審判外之言詞或書面陳述，除法律有規定
    者外，不得作為證據；而於偵查中向檢察官所為之陳述，除
    顯有不可信之情況者外，得為證據，刑事訴訟法第159條第
    1項、第159條之1第2項分別定有明文。又證人依法應具結而
    未具結者，其證言不得作為證據，此觀刑事訴訟法第158條
    之3規定甚明，本件證人即告訴人乙○○、陳仁欽於偵查中
    經檢察官訊問所為之陳述，均未經具結，且無不能具結情事
    ，依前揭法律規定，此部分之陳述應無證據能力。
二、另被告以外之人於審判外之陳述，雖不符前4條（即刑事訴
    訟法第159條之1至之4）之規定，而經當事人於審判程序同
    意作為證據，法院審酌該言詞陳述或書面陳述作成時之情況
    ，認為適當者，亦得為證據。當事人、代理人或辯護人於法
    院調查證據時，知有第159條第1項不得為證據之情形，而未
    於言詞辯論終結前聲明異議者，視為有前項之同意，此觀刑
    事訴訟法第159條之5規定甚明。本件公訴檢察官及被告於本
    院審理時對於證人乙○○、陳仁欽於警詢之證述及本判決所
    引用相關具傳聞性質之證據資料（詳如下述）等證據能力，
    均表示同意作為本案之證據，且迄於言詞辯論終結前亦未聲
    明異議。本院審酌前揭證人之陳述及證據資料作成時之情況
    ，核無違法取證或其他瑕疵，認為以之作為證據為適當，自
    得作為證據。
貳、實體事項
一、上開犯罪事實，業據被告甲○○於警詢、偵查及本院審理時
    坦承不諱（見警卷第6至8頁；偵查卷第16頁；本院卷第83、
    87、88頁），核與證人即告訴人乙○○指訴及證人陳仁欽於
    警詢證述之情節相符（見警卷第1、3至7頁），復有酒精測
    定紀錄表、道路交通事故現場圖、道路交通事故調查報告表
    (一)、(二)各1份、財團法人天主教聖馬爾定醫院（下稱聖馬爾
    定醫院）診斷證明書3紙、現場暨車損照片共10張附卷可稽
    （見警卷第8至21頁；本院卷第61頁），被告駕車與告訴人
    之自用小貨車在前揭地點，發生碰撞，告訴人並受有傷害乙
    節，堪以認定。
二、按行車應依標誌及規定速限行駛，又汽車在同一車道行駛時
    ，除擬超越前車外，後車與前車之間應保持隨時可以煞停之
    距離，另汽車行駛時，駕駛人應注意車前狀況，並隨時採取
    必要之安全措施，道路交通安全規則第93條第1項前段、第
    94條第1項、第3項分別訂有明文。被告係高中肄業，具相當
    智識程度之人，於前揭時、地駕駛車輛，自應注意上開規定
    ，事故發生當時天候雨、夜間有照明、無障礙物、無缺陷、
    視距良好，該路段限速時速50公里，均有上開道路交通事故
    調查報告表(一)在卷可考，並無不能注意情事，竟疏未注意及
    此，以超速之時速70公里行進，以致由後方撞擊同向前方之
    告訴人所駕駛車輛致肇事，顯有過失甚明。況本件經送請臺
    灣省嘉雲區車輛行車事故鑑定委員會鑑定結果，認定：「被
    告駕駛自小客車，雨夜嚴重超速行駛，未注意車前狀況與未
    保持安全距離，由後追撞前車，為肇事原因，乙○○駕駛自
    小貨車，無肇事原因」等語，有該鑑定委員會97年1月22 日
    嘉雲鑑960799字第0975800238號函檢送之鑑定意見書1份附
    卷足參（見偵查卷第10至12頁），與本院前揭認定被告駕車
    有過失等情相符，是被告駕駛上開車輛，確有超速且未注意
    車前狀況，並隨時採取必要之安全措施等過失駕駛行為，要
    屬無疑。另告訴人因本件交通事故，受有頭第六及七頸椎間
    創傷性滑脫，合併兩上肢輕癱等傷害，又其損傷造成第六、
    七頸椎滑脫約佔椎體50％，兩上肢肌力為4分強（正常值5分
    ），目前為輕癱狀態，依臨床醫理判斷，需行手術矯治（復
    位及固定），以免由滑脫所致關節炎，日後造成低位頸椎節
    癱風險，惟手術仍有一定風險等情，亦有聖馬爾定醫院97年
    10月17日（97）惠醫字第1207號函1份在卷可稽（見本院卷
    第68頁），即告訴人雖因車禍受有上揭傷害，然未達重大不
    治或難治之重傷害程度，亦堪認定。又告訴人因本件車禍受
    如上述之傷害，足見告訴人前揭受傷，與被告之過失行為間
    有相當因果關係。綜上所述，本件事證明確，被告犯行，洵
    堪認定，應予依法論科。
三、論罪科刑
(一)核被告所為，係犯刑法第284條第1項前段之過失傷害人罪。
    又汽車駕駛人，無駕駛執照駕車、酒醉駕車、吸食毒品或迷
    幻藥駕車、行駛人行道或行經行人穿越道不依規定讓行人優
    先通行，因而致人受傷或死亡，依法應負刑事責任者，加重
    其刑至二分之一，道路交通管理處罰條例第86條第1項定有
    明文。而汽車駕駛執照為駕駛汽車之許可憑證，駕駛執照經
    吊銷或吊扣期間仍駕車者，應處汽車駕駛人罰鍰並當場禁止
    其駕駛，此觀道路交通安全規則第50條第1項前段及道路交
    通管理處罰條例第21條第1項第4款、第5款規定自明，足認
    吊銷、吊扣駕駛執照期間絕對禁止該駕駛人駕車，而與無駕
    駛執照相當，仍有前揭道路交通管理處罰條例第86條第1項
    規定之無駕駛執照駕車致人傷亡應負刑責時加重其刑之適用
    〔司法院（82）廳刑一字第05283號解釋意旨可供參照〕。
    查被告前因交通違規，經監理單位裁處罰鍰，逾期未繳納，
    於95年2月9日遭吊銷駕駛執照，此有證號查詢汽車駕駛人資
    料、本院辦理刑事案件電話記錄查詢表、違規查詢報表、舉
    發通知單及裁決書等件存卷為憑（見本院卷第79、80、92至
    96頁），雖依法於1年之內不得重考，然被告迄今未重考駕
    駛執照，仍駕駛汽車，即為無照駕駛，又疏未注意前情，致
    告訴人受傷，所犯過失傷害罪，係無駕駛執照駕車因而致人
    受傷，應依道路交通管理處罰條例第86條第1項加重其刑。
    另被告於犯罪後，立即報警前來處理，並留待現場，於有偵
    查權限之人知悉犯罪人之前，主動向到場處理事故之員警陳
    明係肇事者，並陳述肇事經過，表示接受裁判，此有嘉義縣
    警察局道路交通事故肇事人自首情形紀錄表1份附卷可佐（
    見警卷第10頁），為對於未發覺之罪自首而接受裁判，依刑
    法第62條前段之規定減輕其刑，並依法先加重其刑，後減輕
    之。至於被告前雖因偽造文書案件，經法院判處有期徒刑4
    月確定，並於92年10月30日徒刑執行完畢出監，此有臺灣高
    等法院被告前案紀錄表在卷為按，然本件係徒刑執行完畢5
    年內「過失」再犯罪，與刑法第47條第1項所定累犯為徒刑
    執行完畢5年內「故意」再犯之情形未合，自無累犯加重其
    刑之適用，併以指明。
(二)原審以事證明確予以論罪科刑，固非無見，惟本件被告汽車
    駕駛人，無駕駛執照駕車因而致人受傷，依法應負刑事責任
    ，所犯過失傷害罪，應依道路交通管理處罰條例第86條第1
    項之規定加重其刑，原審疏未依法加重其刑，容有未恰，又
    被告與告訴人已於提起上訴後達成和解，此有刑事撤回告訴
    狀（已不得撤回告訴）、嘉義縣中埔鄉調解委員會調解筆錄
    各1份在卷可稽（見本院卷第101、102頁），原審未及審酌
    ，檢察官上訴意旨認原審量刑過輕，為有理由，自應由本院
    予以撤銷改判。爰審酌被告無駕駛執照駕車，超速且未注意
    車前狀況，並隨時採取必要之安全措施因而肇事，致告訴人
    受有前揭傷害，過失情節非輕，危害行車安全及用路人之權
    益，兼衡其犯後坦承之態度，本件應負全部之過失責任，自
    承與祖父母、父親同住，從事水電工工作等一切情狀，量處
    如主文第2項所示之刑，並諭知易科罰金折算標準，以示懲
    儆。
(三)查被告前曾因故意犯偽造文書案件，經本院於91年10月24日
    ，以91年度訴字第302號判決判處有期徒刑4月確定，並於92
    年10月30日徒刑執行完畢出監，5年以內未曾因故意犯罪受
    有徒刑以上刑之宣告，此有上開前案紀錄表在卷可參，因一
    時失慮，致犯本罪，犯後已坦承犯行，且已與告訴人達成賠
    償之和解，亦如前述，其經此次科刑教訓後，當益知警惕，
    應無再犯之虞，因認其所受宣告之刑，以暫不執行為適當，
    爰併予宣告緩刑2年，以啟自新。
據上論斷，應依刑事訴訟法第455條之1第1項、第3項、第369條
第1項前段、第364條、第299條第1項前段，道路交通管理處罰條
例第86條第1項，刑法第284條第1項前段、第62條前段、第41條
第1項前段、第74條第1項第2款，刑法施行法第1條之1第1項、第
2項前段，判決如主文。
本案經檢察官陳昱奉到庭執行職務。
中    華    民    國    97    年    12    月    3    日
                  交通法庭審判長法  官  沈福財
                                法  官  卓春慧
                                法  官  林青怡
上列正本證明與原本無異。
本件不得上訴。
中    華    民    國    97    年    12    月    3    日
                                書記官  李佳惠
附錄論罪科刑法條
附錄本判決論罪之法條：
刑法第二百八十四條第一項
因過失傷害人者，處六月以下有期徒刑、拘役或五百元以下罰金
，致重傷者，處一年以下有期徒刑、拘役或五百元以下罰金。


司法院資訊處製作；財團法人民間司法改革基金會備份。
